臺灣臺南地方法院民事裁定　　　　　　 100年度監宣字第67號
聲　請　人　王伯罕
上列聲請人聲請監護宣告事件，本院裁定如下：
    主    文
宣告王源彰（男，民國○○○年○月○○日生，身分證統一編號
：Ｚ000000000號，住臺南市北門區保吉里蚵寮四二六
號）為受監護宣告之人。
選定聲請人王伯罕（男，民國○○○年○月○○日生，身分證統
一編號：Ｚ000000000號，住臺南市將軍區嘉昌里北嘉
七十二號）為受監護宣告之人之監護人。
指定王財環（男，民國○○○年○月○○○日生，身分證統一編
號：Ｚ000000000號，住高雄市○○區○○里○○路四
三五號四樓之九））為會同開具財產清冊之人。
聲請費用新臺幣捌仟參佰零肆元由受監護宣告之人王源彰負擔。
    理    由
一、按對於因精神障礙或其他心智缺陷，致不能為意思表示或受
    意思表示，或不能辨識其意思表示之效果者，法院得因本人
    、配偶、四親等內之親屬、最近一年有同居事實之其他親屬
    、檢察官、主管機關或社會福利機構之聲請，為監護之宣告
    ，民法第14條第1項定有明文。次按受監護宣告之人應置監
    護人。法院為監護之宣告時，應依職權就配偶、四親等內之
    親屬、最近一年有同居事實之其他親屬、主管機關、社會福
    利機構或其他適當之人選定一人或數人為監護人，並同時指
    定會同開具財產清冊之人，民法第1110條、第1111條第1項
    亦定有明文。
二、本件聲請意旨略以：聲請人王伯罕（男，民國73年3月17日
    生，身分證統一編號：Ｚ000000000號，住臺南市將軍區嘉昌
    里北嘉72號）為王源彰（男，35年9月20日生，身分證統一
    編號：Ｚ000000000號，住臺南市北門區保吉里蚵寮426號）
    之長子，王源彰於78年1月20日經診斷罹患精神分裂性精神
    病，致不能為意思表示或受意思表示，或不能辨識其意思表
    示之效果，為此聲請對其為監護宣告。又聲請人為王源彰之
    長子，請求選任聲請人擔任其監護人。再王財環（男，46年
    10月26日生，身分證統一編號：Ｚ000000000號，住高雄市○
    ○區○○里○○路435號4樓之9）係王源彰之弟弟，請求指
    定王財環擔任會同開具財產清冊之人等語。
三、經查，聲請人係王源彰之長子，業據提出戶籍謄本2份為證
    ，揆諸上開規定，聲請人為宣告王源彰為監護宣告之人之聲
    請人資格，自無欠缺。經查，聲請人主張上情，業據其提出
    臺灣省立私立臺南仁愛之家附設精神療養院診斷證明書1份
    為憑，本院審驗王源彰之精神狀況，並依職權函請財團法人
    臺灣省私立臺南仁愛之家附設精神療養院指派該院精神科施
    仁雄醫師協助鑑定王源彰之精神狀態，鑑定人施仁雄醫師參
    與王源彰之精神狀態鑑定，認為：「個案在魏氏成人智力量
    表的作業智商是40，屬於中度智能不足的範圍。因個案不識
    字，且有語障和聽障，因此僅施測作業量表，個案在各分測
    驗的量表得分皆為一分，其中僅在圖形設計分測驗的原始得
    分為兩分，其它四個分測驗的原始得分皆為零分，顯示個案
    在注意力、算術能力、遵循指示的能力、抽象思考能力、整
    理歸納能力、理解能力、表達能力、社會判斷力方面都有嚴
    重障礙。晤談觀察，由於個案不識字，有語障和聽障，且不
    懂手語，僅能以簡單手勢表示他聽不到、不能說話，理解和
    表達能力差。綜上所述，個案為一重度精神分裂症患者，有
    言語障礙和聽覺障礙，理解能力和表達能力差，僅能以簡單
    手勢表示如上廁所、外出等需求，簡易日常生活尚可自理，
    對事情的認知與是非的判斷力有明顯欠缺，且數字能力、抽
    象思考能力均明顯不足，所以意思表示或受意思表示或辨識
    意思表示之效果能力有明顯欠缺，致無法處理自已事務。」
    有財團法人臺灣省私立臺南仁愛之家附設精神療養院鑑定報
    告在卷可稽，故聲請人聲請對王源彰為監護宣告為有理由，
    應予准許。
四、次查，聲請人王伯罕（男，73年3月17日生，身分證統一編
    號：Ｚ000000000號，住臺南市將軍區嘉昌里北嘉72號）為受
    監護宣告之人王源彰之長子，有戶籍謄本附卷可憑，且經受
    監護宣告之人之親屬團體會議推定為受監護宣告之人王源彰
    之監護人，有聲請人所提出之親屬團體會議推定監護人說明
    書、親屬系統表、親屬團體會議紀錄、親屬之戶籍謄本在卷
    可稽，認由聲請人王伯罕擔任監護人，最能符合受監護宣告
    之人之最佳利益，爰選定聲請人王伯罕為監護人；再王財環
    （男，46年10月26日生，身分證統一編號：Ｚ000000000 號
    ，住高雄市○○區○○里○○路435號4樓之9）係王源彰之
    弟弟，有其戶籍謄本1份在卷可稽，並經受監護宣告之人之
    親屬團體會議推定為會同開具財產清冊之人，有聲請人所提
    出之親屬團體會議推定監護人說明書、親屬系統表、親屬團
    體會議紀錄、親屬之戶籍謄本在卷可稽，爰指定王財環為會
    同開具財產清冊之人。
五、依民事訴訟法第608條第1項、第95條、第87條第1項，裁定
    如主文。
中    華    民    國   100    年    6     月    20    日
                   家事法庭   法  官  鄭  彩  鳳
正本係照原本作成。
如不服本裁定關於選定監護人及指定會同開具財產清冊之人等部
分，應於送達後十日內向本院提出抗告狀，並繳納抗告費新臺幣
1,000元；其餘關於宣告監護之部分，不得抗告。
中    華    民    國   100    年    6     月    20    日
                              書記官  陳  世  明